臺灣高雄地方法院民事判決
111年度簡上字第67號
上  訴  人  林○瑄    （姓名年籍均詳卷）
法定代理人  林○翔    （姓名年籍均詳卷）
            張○婕    （姓名年籍均詳卷）
訴訟代理人  蔡建賢律師
被上訴人    楊○祺    （姓名年籍均詳卷）
            楊○彰    （姓名年籍均詳卷）
上二人共同
訴訟代理人  柯尊仁律師
上列當事人間請求損害賠償事件，上訴人對於民國110年12月8日
本院110年度雄簡字第1105號第一審判決提起上訴，本院於民國1
11年5月11日言詞辯論終結，判決如下：
    主  文
上訴駁回。
第二審訴訟費用由上訴人負擔。
    事實及理由
壹、程序事項：
  ㈠按當事人喪失訴訟能力或法定代理人死亡或其代理權消滅者
    ，訴訟程序在有法定代理人或取得訴訟能力之本人承受其訴
    訟以前當然停止，民事訴訟法第170條定有明文。又第168條
    至第172條及前條所定之承受訴訟人，於得為承受時，應即
    為承受之聲明；他造當事人，亦得聲明承受訴訟，民事訴訟
    法第175條亦定有明文。上訴人提起本件訴訟時，被上訴人
    楊○祺尚未成年，此有楊○祺個人戶籍資料查詢結果（參見原
    審卷第89頁）可參，自應由其法定代理人即被上訴人楊○彰
    代理為訴訟行為（與楊○祺下合稱被上訴人）。嗣楊○祺於本
    件上訴審理中已成年，楊○彰之代理權因而消滅，楊○祺並具
    狀聲明承受訴訟（參見本院111年度簡上字第67號卷〈下稱本
    院簡上字卷〉第49頁），經核與前揭規定相符，應予准許。
  ㈡按不變更訴訟標的，而補充或更正事實上或法律上之陳述者
    ，非為訴之變更或追加，民事訴訟法第256 條定有明文。查
    上訴人上訴時，原聲明第1項為：「原審判決關於不利上訴
    人部分廢棄」。嗣上訴聲明第1項變更為：「就上訴聲明第
    二項不利上訴人之部分廢棄」（以上參見本院簡上字卷第11
    、126頁）。準此，上訴人前後聲明應僅係更正上訴聲明第1
    項之內容，並非為訴之變更或追加，合先敘明。
貳、實體事項：
一、上訴人起訴主張：於民國109 年1 月21日16時35分許，楊○
    祺無照騎乘車牌號碼000-0000號普通重型機車（下稱甲車）
    沿屏東縣恆春鎮鵝鑾路段由南往北方向行駛，行經屏東縣恆
    春鎮台26線42公里400 公尺處，本應注意車前狀況，並隨時
    採取必要之安全措施，以避免發生碰撞之危險，而依當時天
    候晴，日間自然光線，柏油路且路面乾燥、無缺陷、無障礙
    物，視距良好等情狀，並無不能注意之情事，竟疏未注意及
    此，為閃避道路面不平整處，而向右側衝撞前方停放在該處
    路邊之車牌號碼000- 0000 號普通重型機車（下稱乙車），
    致乘坐在該機車上之上訴人往外飛出（下稱系爭事故），因
    而受有左手中指掌指骨線狀骨折之傷害（下稱系爭傷害），
    致生附表所示之損害，楊○彰為楊○祺之父，依法亦應負連帶
    賠償責任。為此，爰依民法第184 條第1 項前段、第187 條
    第1 項之規定提起本件訴訟等語，並聲明：被上訴人應連帶
    給付上訴人新臺幣（下同）229,069 元，及自本件起訴狀繕
    本送達翌日起至清償日止，按年息百分之5 計算之利息。
二、被上訴人則以：楊○祺就系爭事故之發生確有過失，然由現
    場圖刮地痕從慢車道起始向內側車道延伸，顯然案發當時上
    訴人將機車停放在慢車道上並坐於其上，而非停放在邊線外
    側，就系爭事故之發生上訴人亦與有過失，被上訴人主張上
    訴人應負擔百分之40 之過失責任。另對於上訴人請求賠償
    項目之答辯如附表所示。並聲明：上訴人之訴駁回。
三、嗣原審審理後，為上訴人一部勝訴，一部敗訴之判決。
　㈠上訴人對原審判決不服，提起上訴，上訴聲明為：
　⒈就上訴聲明第二項不利上訴人之部分廢棄。
　⒉被上訴人應再連帶給付上訴人144,248 元及自起訴狀繕本送
    達翌日起至清償日止，按週年利率百分之5計算之利息（上
    訴人援引民法第187條第1 項規定為本件請求權基礎，應指
    被上訴人應再「連帶」給付上訴人144,248 元之意，卻於上
    訴聲明中未載明「連帶」二字，應係漏載）。
　㈡被上訴人則聲明：上訴駁回。
四、兩造不爭執事項（參見本院簡上字卷第62至63、126頁，依
    兩造於言詞辯論庭之陳述略為調整第㈢部分，並增加第㈦部分
    ）：
  ㈠楊○祺為91年1月間生，與楊○彰為父子關係。
  ㈡楊○祺於109 年1 月21日16時35分許，無照騎乘車牌號碼000-
    0000號普通重型機車，沿屏東縣恆春鎮鵝鑾路段由南往北方
    向行駛，行經屏東縣恆春鎮台26線42公里400 公尺處，本應
    注意車前狀況，並隨時採取必要之安全措施，以避免發生碰
    撞之危險；而依當時天候晴，日間自然光線，柏油路且路面
    乾燥、無缺陷、無障礙物，視距良好等情狀，並無不能注意
    之情事；楊○祺竟疏未注意及此，為閃避道路面不平整處，
    而向右側衝撞前方停放在該處路邊之車牌號碼000- 0000 號
    普通重型機車，致乘坐在該機車上之上訴人往外飛出（下稱
    系爭事故），因而受有左手中指掌指骨線狀骨折之傷害（下
    稱系爭傷害）。
  ㈢上訴人因系爭事故而有3個月無法工作之損失。除原審准許58
    ,320元外，被上訴人應再給付上訴人2,300元。
  ㈣上訴人已支出醫療費用4,355 元。
  ㈤上訴人因系爭事故就診已支出交通費計7,095 元。
  ㈥上訴人業已領取強制汽車責任險理賠金6,775 元。
  ㈦被上訴人於事發當日已先行給付上訴人18,000元。
  ㈧楊○彰應與楊○祺就本件事故應依民法187 條規定連帶負損害
    賠償責任。
五、兩造同意協議簡化爭點如下（參見本院簡上字卷第62至63、
    126頁，依兩造於言詞辯論庭所為有關上開不爭執之第㈢、㈦
    部分之陳述，略為調整）：
  ㈠關於請求精神慰撫金部分，上訴人主張原審准許之金額10,00
    0元顯然過低，應再命被上訴人給付140,000元，有無理由？
  ㈡承上，上訴人請求被上訴人應再給付上訴人144,248 元，及
    自起訴狀繕本送達翌日起至清償日止，按年利率百分之5計
    算之利息，有無理由？
六、經查： 
　㈠按因故意或過失不法侵害他人權利者，負損害賠償責任。次
    按不法侵害他人之身體或健康者，對於被害人因此喪失或減
    少勞動能力或增加生活上之需要時，應負損害賠償責任。民
    法第184條第1項前段、第193 條第1 項分別定有明文。
　⒈查楊○祺就系爭事故具有過失，致上訴人受有系爭傷害，上訴
    人並因此支出醫療費用4,355 元、就診交通費計7,095 元，
    且因系爭事故而受有3個月無法工作之損失除原審准許58,32
    0元外，另有2,300元之工作損失等節，為兩造所不爭執，則
    被上訴人自應依前揭規定，賠償上訴人該等費用。
　⒉關於請求精神慰撫金部分：
　　按不法侵害他人之身體、健康、名譽、自由、信用、隱私、
    貞操，或不法侵害其他人格法益而情節重大者，被害人雖非
    財產上之損害，亦得請求賠償相當之金額，民法第195 條第
    1 項前段規定有明文。又慰撫金之多寡，應斟酌雙方之身份
    、地位、資力與加害之程度及其他各種情形核定相當之數額
    ；其金額是否相當，自應依實際加害情形與被害人所受之痛
    苦及雙方之身份、地位、經濟狀況等關係決定之。經查，上
    訴人因楊○祺過失駕車之行為受有系爭傷害，精神上受有痛
    苦，自屬當然。則上訴人依民法第195 條第1 項前段，就其
    所受非財產上損害向楊○祺請求損害賠償，為有理由，應予
    准許。而查上訴人因系爭傷害前往南門醫療社團法人南門醫
    院、台灣基督教長老教會馬偕醫療財團法人台東馬偕紀念醫
    院、佛教慈濟醫療財團法人關山慈濟醫院、甲○○○○○就診，
    有該等醫院之診斷證明書等件在卷可考（參見原審卷第27至
    37頁）。經本院向該等醫院調閱上訴人就診之相關病歷資料
    （參見本院簡上字卷第77至81、89至91、95至102、105至11
    5頁），審酌其所受傷害之身體部位、傷勢程度、所須休養
    期間、復原情形，及系爭傷害對上訴人之生活及工作所造成
    之不利影響不高等節，據此推認上訴人雖仍受有一定之精神
    上痛苦，惟仍與重大傷勢所受者有別；復佐以酌本件案發經
    過、楊○祺就系爭事故之過失不法程度，以及參酌楊○祺為大
    學肄業，上訴人則為高中畢業，兩造目前均無業而無收入、
    資產，均經兩造自陳在卷（參見原審卷第180頁），以及兩
    造之財產資力（參見原審卷之兩造稅務電子閘門財產所得調
    件明細表可參，因涉個人隱私而不予揭露）等一切情狀，認
    原審判決楊○祺應給付精神慰撫金10,000元，並無不當，逾
    此部分之請求，則屬過高，應予駁回。
　㈢綜上，上訴人得請求楊○祺賠償之金額為82,070元（計算式：
    4,355 ＋58,320＋2,300+7,095 ＋10,000＝82,070）。至被上訴
    人於原審中主張上訴人有將機車停放慢車道上之與有過失等
    節，依目前卷內事證均無從證明該事實，業經原審說明甚詳
    ，則被上訴人此部分答辯，並無所據而無理由。
　㈣再按保險人依強制汽車責任保險法規定給付之保險金，視為
    加害人或被保險人損害賠償金額之一部分；加害人或被保險
    人受賠償請求時，得扣除之，強制汽車責任保險法第32條定
    有明文。上訴人業已領取強制汽車責任險理賠金6,775 元，
    有國泰產險賠款通知書1份附卷可證（原審卷第111 頁），
    並為兩造所不爭執（原審卷第180 頁），則依強制汽車責任
    保險法第32條所定，楊○祺受賠償請求時自得扣除6,775元。
    因此，上訴人所得請求楊○祺賠償之損害數額應為75,295元
    （計算式︰82,070元－6,775元＝75,295元），逾此以外，則屬
    無據，應予駁回。
　㈤此外，楊○祺於事發當日已先行給付上訴人18,000元，已如前
    述。兩造雖就該筆費用給付目的有爭執，上訴人主張該筆費
    用其中6,100元是作為支付急診費用及預估之工作損失，其
    餘則為機車修理費，楊○祺至多僅可扣抵6,100元等語（參見
    本院簡上字卷第127頁）。楊○祺則答辯該筆費用目的即係賠
    償上訴人就系爭事故所生之損害，並同意其中6,000元用以
    支付機車修理費而不主張扣抵，惟其餘12,000元部分，倘若
    上訴有理由，仍主張扣抵等語（參見本院簡上字卷第127頁
    ）。本院審酌，縱使上訴人此部分主張有理由，以上訴人同
    意楊○祺仍可再扣抵6,100元為據，據此計算楊○祺亦僅需再
    給付上訴人69,195元（計算式︰75,295元－6,100元＝69,195元
    ）。然而，原審判決楊○祺應給付上訴人72,995元，已高於
    本院認上訴人就系爭事故得請求之損害賠償金額，從而，上
    訴人上訴請求楊○祺應再給付144,248元本息，為無理由。
　㈥末按無行為能力人或限制行為能力人，不法侵害他人之權利
    者，以行為時有識別能力為限，與其法定代理人連帶負損害
    賠償責任。行為時無識別能力者，由其法定代理人負損害賠
    償責任。前項情形，法定代理人如其監督並未疏懈，或縱加
    以相當之監督，而仍不免發生損害者，不負賠償責任，民法
    第187 條第1 項、第2 項定有明文。查楊○彰為楊○祺之法定
    代理人，且對於其應與楊○祺就系爭事故依民法187 條連帶
    負損害賠償責任，並不爭執，是其與楊○祺本應共同對上訴
    人負本件損害賠償責任。惟因上訴人上訴請求楊○祺應再給
    付144,248元本息，為無理由，則上訴人請求楊○彰應與楊○
    祺再連帶給付上訴人144,248元本息，亦無理由。
七、綜上所述，上訴人依民法第184 條第1 項前段、第187 條1 
    項，上訴請求被上訴人應再連帶給付144,248元本息，為無
    理由，應予駁回。原審為上訴人敗訴之判決，並駁回其假執
    行之聲請，理由雖有不同，惟結論並無二致，仍應予維持。
    上訴人就敗訴之144,248元上訴，指摘原判決不當，求予廢
    棄改判，為無理由，應駁回其上訴。
八、本件判決基礎已臻明確，兩造其餘提出之攻擊防禦方法及訴
    訟資料，均與判決結果不生影響，爰不逐一論述，併此敘明
    。
九、據上論結，本件上訴為無理由，依民事訴訟法第436 條之1
    第3 項、第449 條第2 項、第78條，判決如主文。 　　   
中　　華　　民　　國　　111 　年　　5 　　月　　31　　日
　　　　　        民事第三庭  審判長  法　官　高瑞聰
                                      法　官　林家伃
                                      法　官　黃姿育
以上正本係照原本作成。
本判決不得上訴。　　　　　　　　　　　　　　
中　　華　　民　　國　　111 　年　　5 　　月　　31　　日
                                      書記官  陳亭妤
附表：
編 號 請求項目 請求金額 （新臺幣） 請求內容/計算式 被上訴人答辯 1 醫療費用 4,355元 南門醫院3次，共955元 ⒈109 年8 月4 日、109 年8月5 日、109 年9 月4 日向臺東馬偕醫院申請診斷證明書、109 年7 月29日向道民中醫申請診斷證明書均屬重 複申請，並無必要。 ⒉其餘無爭執。      馬偕醫院7次，共2,610元     關山慈濟醫院1次，共130元     道民中醫4次，共660元     診斷證明書費50元  2 工作損失 62,568元 時薪158元×396小時=62,568元 ⒈對於上訴人提出薪資存摺明細不爭執。 ⒉對上訴人主張396 小時無法工作有爭執。    3 交通費 10,007元 南門醫院就診：       車城農會到枋寮站（公車）7趟，共計1,974元（計算式：141 ×7 ×2 ＝1,974）  枋寮站到臺東站（台鐵）7 趟，共計3,122 元（計算式：223×7×2 ＝3,122 ）    ⒈對上訴人主張單趟車資不爭執。 ⒉南門醫院僅就醫3 次並非7 次。 ⒊109 年2 月10日先後至關山慈濟醫院及道民中醫就診顯屬重複就醫。 ⒋上訴人於109 年2 月10日在臺 東，109 年2 月11日卻又從車城經枋寮到臺東馬偕醫院 ，再109 年2 月13日上訴人在臺東馬偕醫院復健，於109 年2 月12日竟回去車城，行車路徑實不合理。    臺東馬偕醫院就診：   住家到馬偕醫院（計程車）7趟，共計3,290元（計算式：235 ×7×2 ＝3,290）       關山慈濟醫院就診： 臺東站到關山站（台鐵）1趟，136 元   關山火車站到關山慈濟醫院1趟，240元      道民中醫就診： 3 趟，1245元（計算式：415 ×3 ＝1245）     4 精神慰撫金 150,000元  過高。